【裁判字號】    94,易,1099
【裁判日期】    950731
【裁判案由】    傷害
【裁判全文】
臺灣士林地方法院刑事判決              94年度易字第1099號
公  訴  人  臺灣士林地方法院檢察署檢察官
被      告  乙○○
上列被告因傷害案件，經檢察官提起公訴（94年度偵字第9035號
），本院判決如下：
    主  文
乙○○無罪。
    理  由
一、公訴意旨略以：被告乙○○係甲○○之姪子。2 人共同居住
    於臺北市大同區○○○路82號5 樓。雙方於民國90年2 月14
    日，簽訂協議書，依該協議書第4 點約定：如附圖所示之「
    臥室A 、臥室B 、臥室C 、廁所A 及前陽台A 的使用權及產
    權均為甲方（即乙○○）所擁有，乙方（即甲○○）非經甲
    方同意，不得進入甲方擁有的房間範圍... 」; 第5 點約定
    ：「甲、乙雙方均享有客廳及前陽台B 、中央走道、廁所B
    、廚房、儲藏室及後陽台2 分之1 的使用權，甲方可隨時進
    出使用或取回做隔間」。惟2 人因對於該房屋之使用時生齟
    齬，互有不滿。詎乙○○為增加其對附圖所示臥室D 之使用
    權，竟於94年3 月15日晚間11時許，在上開住所客廳內，持
    預先準備好原先協議書上所無，其上書有「甲、乙雙方【共
    同享有】靠防火巷之【雅房D 】... 」之切結書欲讓甲○○
    簽名，惟甲○○不允，詎乙○○竟於同年月16日凌晨1 時許
    ，基於毀損與傷害之故意，以棒球棒砸毀共有之客廳內美術
    燈，致燈泡落下時，砸到甲○○之頭部，致甲○○前頭部受
    有3 公分裂傷之傷害; 乙○○以此暴力、脅迫之方法，強迫
    甲○○簽署其事先擬好之上開切結書，甲○○害怕遭受更大
    之傷害，遂簽署前揭切結書，因認被告乙○○涉犯刑法第27
    7 條第1 項之傷害罪、第304 條之強制罪及第354 條之毀損
    罪嫌，而上開3 罪間，有方法、目的之牽連關係。
二、按犯罪事實應依證據認定之，無證據不得認定犯罪事實；又
    不能證明被告犯罪者，應諭知無罪之判決，刑事訴訟法第15
    4 條第2 項及第301 條第1 項分別定有明文。次按認定犯罪
    事實，所憑之證據，雖不以直接證據為限，間接證據亦包括
    在內，然無論直接或間接證據，其為訴訟上之證明，須於通
    常一般之人均不致於有所懷疑，而得確信其為真實之程度者
    ，始得據之為有罪之認定，倘其證明尚未達到此一程度，而
    有合理性懷疑之存在時，即無從為有罪之認定，最高法院76
    年台上字第4986號判例意旨參照。又告訴人之指訴，係以使
    被告受刑事訴追為目的，是其陳述是否與事實相符，仍應調
    查其他證據，以資審認，最高法院52年度台上字第1300號判
    例要旨可資參照。
三、查公訴人據以認定被告涉有上述傷害、強制及毀損犯行，無
    非係以證人即告訴人甲○○之證述，並有現場照片46張、臺
    北市立聯合醫院和平院區診斷證明書及90年2 月14日簽訂之
    協議書、94年3 月16日簽訂之切結書等為其論據，惟訊據被
    告固不否認有於上開時地與告訴人簽訂切結書，惟堅決否認
    有何公訴人指訴之上揭犯行，辯稱：切結書之簽訂係經告訴
    人同意，伊並無告訴人指稱之持棒球棒砸毀客廳吊扇燈之燈
    泡及扇葉，且告訴人頭部裂傷非伊所為等語。
四、本院查：
    (一)告訴人受有前頭部裂傷3.0 公分之傷害，有告訴人所提出
      之聯合醫院和平院區診斷證明書附卷可稽（見偵卷第11頁
      ），然該診斷證明書亦僅足資證明告訴人受有上述之傷害
      ，至於造成此等傷害之原因，究竟是否確為被告實施暴力
      所致，抑或有其他因素，則非單憑驗傷診斷證明書所得明
      白。雖告訴人於告訴狀、警詢、偵查及本院審理中，均指
      伊所受之上開傷勢，係於94年3 月16日凌晨，被告拿棒球
      棒，先將天花板之吊扇燈（原本有5 燈5 扇葉）之1 片扇
      葉打斷，再將吊扇燈之5 個燈泡陸續打破，致站在扇葉下
      之告訴人遭飛濺之燈泡碎片割傷（見94年度核退字第1448
      號卷第10頁、第51頁反面、94年度偵字第9035號卷第16頁
      、第35頁、本院卷第81至84頁），但細繹其所言及證據，
      仍有下列疑問及矛盾，而難率爾採信：
      １上開事發現場即臺北市大同區○○○路82號5 樓，業經
        本院於95年4 月27日至現場履勘，並製有刑事勘驗筆錄
        （本院卷第57至65頁），告訴人雖稱被告以棒球棒將扇
        葉打斷，經查，上開吊扇之五片扇葉中，固有一片扇葉
        破損（見本院卷第63頁之照片），惟該扇葉之斷裂面呈
        直線且平整（見本院卷第65頁之照片），因棒球棒為柱
        狀物，倘以棒球棒擊打扇葉，扇葉受力點處應呈圓弧凹
        痕，亦即以告訴人指稱之棒球棒擊打方式，無法造成系
        爭扇葉之平整斷裂面，是告訴人之指述，與扇葉受損證
        據不符，誠難採信。
      ２告訴人於告訴狀內指稱案發時其於客廳之書桌上看報紙
        （見核退字卷第10頁），依其所提出之房屋位置及使用
        情形表（見核退字卷第36頁），客廳內有書桌及辦公桌
        ，然本院履勘時，其卻稱案發時，其站於吊扇燈下之辦
        公桌旁（見本院卷第63頁之照片），是告訴人之指述前
        後不一，已有可疑。再者，倘告訴人係在客廳書桌處看
        報紙，因書桌位在客廳邊緣，距離客廳中心之吊扇燈甚
        遠，燈泡碎片能否飛越上開距離劃傷告訴人，亦非無疑
        。此外，告訴人與被告就案發時其等位置說法並不相同
        ，告訴人稱其等係站立於吊扇燈下之辦公桌附近（見本
        院卷第63頁之照片），被告則稱其等係坐於客廳書桌附
        近（見本院卷第64頁之照片），倘告訴人係站立於客廳
        辦公桌處，因本院履勘時客廳內堆滿雜物（見本院卷61
        頁之照片），告訴人及被告如何站立於雜物上談論事情
        ，顯有疑問。
      ３告訴人所提出之案發現場照片（見核退字卷第63頁反面
        證80至82號相片、偵字卷第21至23頁），均無拍攝日期
        ，則吊扇燈扇葉及燈泡破毀，究竟係何時為之，無法考
        究，自難僅以此即作為不利被告之認定。且告訴人於勘
        驗時指稱被告將棒球棒放置於主臥室內，經本院進入該
        房間尋覓，亦未發現棒球棒蹤跡，亦有勘驗筆錄在卷可
        參（見本院卷第57頁反面）。
      ４依告訴人指述，其係於94年3 月16日凌晨頭部遭燈泡碎
        片割傷，惟其卻於2 日後即94年3 月18日方前往醫院就
        醫，有臺北市立聯合醫院95年5 月23日北市醫和字第09
        531690500 號函暨檢附之病歷附卷可稽（見本院卷第68
        至69頁），告訴人雖稱其於94年3 月18日方就醫係因94
        年3 月16日伊沒有空，94年3 月17日伊考慮1 天等語（
        見本院卷第84頁），然告訴人於頭部受傷後，竟拖延2
        天始就醫之行為，誠與一般人於受傷後即就醫之行止不
        同，則該傷勢是否確為94年3 月16日所發生，殊值懷疑
        。
      ５公訴意旨雖認告訴人與被告係叔姪，告訴人應無嫁禍被
        告之理，惟查：告訴人曾具律師資格，於73年間因受懲
        戒而除名，然其於住處樓下大門口所豎立之招牌上仍有
        律師字眼（見本院卷第61頁照片），則其行止有無誇大
        或虛偽之處，已值討論。另由告訴人提出之告訴補充理
        由狀（見核退字卷第3 至21頁），其請求檢察官訴追被
        告於92年11月19日至94年7 月12日間之16次之涉犯強制
        罪、預備殺人罪、恐嚇取財罪、毀損罪、竊佔罪等犯行
        （本件據其稱為第6 次犯行），顯見告訴人與被告間因
        系爭房屋肇致積怨已深，本院自難僅因告訴人與被告為
        叔姪，即遽斷告訴人無嫁禍被告之理。
      ６綜上所述，告訴人之指述既有前後不一及指述與證據相
        悖之瑕疵，誠難認被告有告訴人所稱之傷害及毀損犯行
        。
    (二)公訴意旨認94年3 月16日告訴人與被告所稱之切結書內容
      對告訴人不利，而推斷告訴人係遭被告強暴脅迫而簽訂該
      切結書，經查：
      １告訴人提出之切結書（見偵字卷第20頁、核退字卷第23
        頁）與被告提出之切結書（見偵字卷第38頁、本院卷第
        40頁），經本院詳加比對，有下列不同：告訴人提出
        之切結書僅有告訴人之簽名蓋章，並無被告之簽名蓋章
        ，被告提出之切結書則兩造均簽名蓋章並寫上身分證字
        號；被告提出之切結書，除第2 條部分增列「及親朋
        好友；乙方（即被告）也應遵守本條對甲方（即告訴人
        ）相同之限制。」等字句外，其餘部分兩造提出之切結
        書條款內容均相同；被告提出之切結書，於第5 條之
        「有線電視系統費」字句上蓋有告訴人之印章，告訴人
        提出之切結書於上開部分則無。
      ２告訴人於偵查中雖稱伊手上之切結書沒有被告之簽名蓋
        章，被告提出之切結書係被告拿回去修改內容後方簽名
        等語（見偵字卷第37頁），然其於本院審理時證稱本院
        卷第40至41頁之切結書及附圖（即被告提出之切結書）
        ，其上之告訴人簽名為伊親簽（見本院卷第81頁），因
        上開2 份切結書上告訴人之簽名位置並不相同，則告訴
        人至少簽過2 份切結書，然依告訴人於警詢、偵查及本
        院之證述，均未敘及其曾簽過2 份切結書，是告訴人提
        出之切結書，其真實性即有疑義，惟被告提出之切結書
        ，既經兩造簽名蓋章，應屬真正。
      ３告訴人與被告於90年2 月14日簽訂之協議書附圖，與兩
        造於94年3 月16日所簽之切結書附圖，2 者有關房間編
        號並不相同，惟均如被告提出之2 份附圖所示（見本院
        卷第39、41頁），本院履勘時係以切結書附圖為依據等
        情，業經本院於履勘時與兩造確認無訛，有勘驗筆錄在
        卷可憑（見本院卷第57頁反面，以下有關系爭房屋之編
        號配置亦以94年切結書為依據）。
      ４告訴人於本院雖證稱90年協議書約定客廳及雅房D （即
        協議書之臥室D） 均係伊單獨所有，被告僅享有客廳通
        行權云云（見本院卷第81至82頁），然協議書第5 條係
        規定「甲乙雙方（即兩造）均享有客廳及前陽台.....
        及後陽台貳分之一之使用權，甲方（即被告）可隨時進
        出使用或取回做隔間」（見本院卷第37頁），是依該條
        款約定，客廳應為兩造所共同使用，並非告訴人所稱之
        客廳為其單獨所有，是告訴人上開指訴，與協議書不符
        ，尚難採信，而告訴人因而誤認並占用客廳，亦屬違反
        約定。
      ５經本院詳閱90年協議書內容，該協議書條款中並未敘及
        雅房D 之使用權及產權，本院認應係契約條款疏漏，雅
        房D 為告訴人單獨使用。至於94年切結書與90年協議書
        ，經本院核閱後，2 者內容有下列變動之處：客廳為
        被告單獨使用（切結書第1 條）；雅房A （即協議書
        臥室C） 為告訴人單獨使用（切結書第1 條）；雅房
        D 為兩造共有（切結書第1 條）；告訴人應將其置於
        客廳、前後陽台、廚房之個人物品全部搬入雅房A 及雅
        房D 內（切結書第4 條），亦即告訴人之權利係由原先
        之客廳貳分之一使用權及雅房D 單獨使用權，變為雅房
        A 單獨使用權及雅房D 貳分之一使用權，且應將個人物
        品搬入雅房A 及雅房D 。
      6.雅房A 及雅房D 之長、寬，經本院勘驗結果分別為：雅
        房A 長5.9 公尺、寬2.46公尺，雅房D 長3.48公尺，寬
        3.1 公尺，有勘驗筆錄在卷可考（見本院卷第57頁反面
        ），是雅房A 之面積為14.514平方公尺，雅房D 之面積
        為11.408平方公尺，顯見雅房A 之面積較雅房D 之面積
        大，更換房間對告訴人並無不利。且依履勘現狀，系爭
        房屋之客廳桌椅翻倒、堆滿雜物、髒亂不堪（見本院卷
        第61至62頁），連站立之處均難發現，殊難想像被告及
        告訴人如何共同使用客廳，而告訴人現所單獨使用之雅
        房D ，亦連床鋪上均放滿雜物（見本院卷第64頁），被
        告單獨使用之雅房A ，物品置放相形之下較為乾淨整齊
        （見本院卷第64頁），足認被告管理之區域環境較為清
        潔。又94年切結書雖剝奪告訴人對客廳貳分之一使用權
        ，亦明定告訴人可將物品置放於共有之雅房D 內，則告
        訴人之物品並非無處堆放，復由切結書第3 條可知，被
        告應有修繕系爭房屋客廳、廚房、廁所之意，是客廳在
        被告之修繕及管理下，顯可預期如一般家庭般明亮整潔
        及適宜人居住使用，綜上，本院認切結書之簽訂，告訴
        人將得到較優質之居住環境，對告訴人權益並無不利之
        情事。
      ７本件告訴人指述有瑕疵及並無積極證據認定被告有持球
        棒擊打吊扇燈之扇葉及燈泡之強暴、脅迫行為，業如前
        述，而切結書內容亦無從認定對告訴人不利，亦如上述
        ，是本院誠難認被告有告訴人所稱之強制犯行。
    (三)綜上，公訴人認被告所涉犯刑法第277 條第1 項之傷害罪
      、第304 條之強制罪及第354 條之毀損罪嫌，惟告訴人指
      述既有前後不一之瑕疵且與證據不符，驗傷診斷書及現場
      照片僅足認告訴人受有傷害及吊扇燈之扇葉及燈泡遭受破
      壞，尚不足證明被告有持棒球棒毀損吊扇燈之扇葉及燈泡
      ，致燈泡碎片劃傷告訴人頭部及脅迫告訴人簽訂切結書之
      犯行，自難認被告犯有上開犯行，此外復無其他積極證據
      足資證明被告有何公訴人起訴之上開傷害、毀損及強制犯
      行，既不能證明被告犯罪，核諸前揭說明，自應由本院為
      被告無罪之諭知。
五、至於告訴人請求本院就被告於92年11月19日至94年7 月12日
    間之16次之涉犯強制罪、預備殺人罪、恐嚇取財罪、毀損罪
    、竊佔罪等犯行併予審理，惟上開部分並未據檢察官提起公
    訴，且本院既為被告無罪之諭知，告訴人前開請求併辦所指
    之犯罪事實，自無裁判上一罪關係而無從併予審理，附此敘
    明。
據上論斷，應依刑事訴訟法第301 條第1 項，判決如主文。
本案經檢察官曾勁元到庭執行職務。
中    華    民    國    95    年    7     月    31    日
                  刑事第四庭審判長法  官  謝靜恆
                                  法  官  周明鴻
                                  法  官  高雅敏
以上正本證明與原本無異。
如不服本判決，應於判決送達後10日內，向本院提出上訴狀。
                                  書記官  楊哲偉
中    華    民    國    96    年    1     月    12    日


司法院資訊處製作；財團法人民間司法改革基金會備份。
